臺灣高等法院刑事判決　　　　　　　　94年度上訴字第1560號
上　訴　人
即　被　告　乙○○
指定辯護人　本院公設辯護人　甲○○
上列上訴人因違反槍砲彈藥刀械管制條例等案件，不服臺灣台北
地方法院93年度訴字第1679號，中華民國94年5月4日第一審判決
（起訴案號：臺灣台北地方法院檢察署93年度偵字第 17012號）
，提起上訴，本院判決如下：
    主  文
上訴駁回。
    事  實
一乙○○明知其於民國93年1、2月間，在臺中火車站附近，自真
  實姓名不詳綽號「菜圃」（臺語）之成年男子處所收受之以色
  列IMI廠制941FBL型口徑 9公厘之制式半自動手槍1枝（槍枝管
  制編號：0000000000）及口徑9公厘制式子彈2顆，均為具有殺
  傷力之制式手槍及制式子彈，屬槍砲彈藥刀械管制條例所管制
  之槍枝，非經主管機關許可不得持有，仍自收受時起持有之。
  同年9月23日上午5時40分左右，乙○○在臺北市松山區○○○
  路○段333巷錢櫃ＫＴＶ旁，因見友人即綽號「阿志」、「小胖
  」之不詳姓名成年男子與丁○○因細故發生口角爭執，進而與
  丁○○、丙○○ 2人互毆，竟與「阿志」、「小胖」基於共同
  傷害丙○○之犯意聯絡，先持前述手槍對空鳴槍示警，繼而以
  該手槍之槍托毆打丙○○頭部，致丙○○受有頭部外傷併臉部
  撕裂傷、鼻部及臉部挫擦傷等傷害。嗣為警依錢櫃ＫＴＶ之監
  視錄影帶循線查獲乙○○，乙○○並於同日下午 5點左右，偕
  同員警前往臺北縣汐止市○○街45號門前腳踏鐵板下扣得前述
  制式手槍1支、制式子彈1顆 (因鑑定試射已擊發）及制式彈殼
  （已擊發）1個等物。
二案經丙○○告訴及臺北市政府警察局松山分局（下稱松山分局
  ）報請臺灣臺北地方法院檢察署檢察官偵查起訴。
    理  由
一、認定事實所憑之證據及理由
(一)未經許可持有手槍及子彈部分
(1)被告乙○○經合法傳喚無正當理由未到庭辯解，惟被告乙○○
  於警員、檢察官詢問、原審審理時對其於事實欄所載之時間、
  地點未經許可持有手槍及子彈等犯行均已坦承，並有下列事實
  可證：
　證人丁○○、丙○○於原審審理時之證述。
　扣案槍彈經內政部警政署刑事警察局（下稱刑事警察局）鑑
    定後，認該槍支為以色列IMI 廠制941FBL型口徑9 公厘之制
    式半自動手槍（槍枝管制編號：0000000000），機械性能良
    好，可擊發同口徑制式子彈，具殺傷力，該子彈1 顆為口徑
    9公厘制式子彈，該彈殼1個為已擊發之口徑 9公厘（9X19MM
    ）制式彈殼，均具有殺傷力，且送驗彈殼1 顆與扣案手槍試
    射彈頭比對結果，其彈底特徵紋痕相吻合，認係由該槍枝所
    擊發，有該局93年10月15日刑鑑字第0930196872號槍彈鑑定
    書可證。
　經松山分局警員採集遺留於扣案手槍上指紋4 枚，併被告之
  　指紋送請刑事警察局比對後，認手槍上其中2 枚指紋與被告
    之右手拇指、中指指紋相符（松山分局93年11月29日北市警
    松分刑字第09363495100 號函及檢附之刑事警察局93年11月
    5 日刑紋字第0930221551號鑑驗書）。
　監視錄影帶翻拍照片3張。
(2)綜合以上證據，足以擔保被告自白之真實性，本件證據明確，
  已可認定被告有事實欄所載未經許可持有手槍及子彈之犯行。
(二)傷害丙○○部分
(1)被告乙○○於原審雖承認於93年9月23日上午5時40分左右，在
  臺北市松山區○○○路○段333巷錢櫃ＫＴＶ旁有持有扣案槍彈
  並對空鳴槍之事實，但否認有以該手槍槍托毆打丙○○頭部等
  事實，辯稱：當時我朋友與對方扭打成一團，我見情況危急
  ，從我車上拿出手槍就對空鳴了一槍（偵卷第 7頁）。我去
  松山分局時，我有做指紋鑑識，可以證明我是用右手拿槍，並
  且只有擊發一發。蘇靖文說我用槍托打她，也是沒有的事，蘇
  靖文說她踹我之後，有看到我的臉，但松山分局的警員拿前科
  犯指認，他們也指認了，我沒前科，那些前科犯的照片也沒有
  我，後來在看錄影帶時，才指認是我，他們有很多講的都不一
  樣（原審卷第40頁反面）云云。惟查：
  被害人丙○○受有頭部外傷併臉部撕裂傷、鼻部及臉部挫擦
  　傷等傷害之事實，有臺安醫院診斷證明書一份可證，應無疑
    義。
  證人丁○○於原審證述：「從錢櫃ＫＴＶ走到南京東路準備
  　右轉要進巷子，看到一部機車停在巷子中間，車上是二個女
    生，有一個男生站在機車旁邊跟他們講話。我就按一聲喇叭
    ，那個男的就回頭過來拉我下車，我就跟他起衝突，之後扭
    打在一起，他旁邊有一個朋友也過來一起幫忙，我們就扭打
    在一起，過了約一分鐘左右，旁邊又有一個人走出來拿一把
    槍，先往天空開了一槍.... 」 、「四個人扭打在一團打了
    約一分鐘，可能不到一分鐘，因為情況很亂，被告就跑出來
    ，我看到他先往天空開了一槍。」（問：你剛才不是說被告
    沒跟你們扭打在一起嗎？）答：「被告手上拿槍怎麼跟我們
    扭打，可是他有拿槍托打。」「被告右手拿著槍用槍托打丙○○的頭部。」「我有看到他用槍托朝他頭敲下去，場面很
    亂，他出來不到一分鐘就跑掉了，因為時間太快了我沒注意
    到手勢。」（原審卷第39頁、第39頁反面）。
　證人即被害人丙○○於原審證述：「經過案發巷子時，有二
  　女一男擋在巷子中間，他們不知道在爭吵或在做什麼，那個
    男的有點微胖，丁○○就按了一聲喇叭，那個男的就走過來
    ，拍丁○○的窗戶，丁○○就下車，我原本坐在車上，他們
    突然打起來，我就下車，原本要拉住那個男的，那個男的也
    揮拳打我，我就跟丁○○一起打那個男的，他就往巷口跑出
    去，跑到快到巷口時，又有二個男生過來，因為打我的那個
    男的身材比較壯碩，我那時是被他壓倒在地上，我有聽到叫
    罵聲，說他是那裡的什麼，那個叫罵聲，應該就是拿槍的被
    告講的，因為他講完後，我就聽到槍聲，把我壓在上的那個
    人不是被告，是另外一個人。聽到槍聲之後，我又聽到有人
    用台語講說『叫你放手你不放手』，接著就被用應該是槍托
    打額頭。」（問：你頭部的傷是被壓住你的人打的或是說『
    叫你放手你不放手』那個人打的？）答：「應該是說『叫你
    放手你不放手』那個人打的，因為壓住的那個人二手都扣住
    我，應該沒法再打我。」（問：你頭上的傷是硬物造成的，
    臉部其他的撕裂傷是如何造成的？）答：「是那個壓住我的
    胖胖的人打的。」（問：打你頭部那個傷，你有無看到是槍
    下去或其他武器造成的？）答：「沒看到，我只感覺到有被
    硬物打，至於是什麼東西我不確定。」（原審卷第37頁反面
    至第38頁反面）。
(2)綜合以上被告乙○○之陳述及證人丁○○、丙○○二人之證述
  可知，被告雖未與丁○○、丙○○發生扭打，但於綽號「阿志
  」、「小胖」之不詳姓名成年男子與丁○○及丙○○扭打時，
  確曾走近該四人身旁，並對空鳴槍，而出現於現場之人，除參
  與互毆之「阿志」、「小胖」、丁○○及丙○○外，僅有被告
  一人，則證人丁○○對於「被告走近後先往天空開了一槍，繼
  而用槍托朝丙○○頭敲下去」等情，應無誤認之可能，被告此
  部份辯解不足採信。
二、論罪科刑之依據
(一)被告乙○○所為，犯槍砲彈藥刀械管制條例第7條第4項未經
    許可持有手槍、第12條第4項未經許可持有子彈，及刑法第2
    77條第 1項傷害等罪。被告一持有行為，同時持有上開具殺
    傷力之制式手槍1把及子彈2顆，為想像競合犯，應從一重之
    槍砲彈藥刀械管制條例第7條第4項未經許可持有手槍罪處斷
    ；又被告持有手槍期間，因友人與人互毆，而另行起意持槍
    傷害丙○○，其未經許可持有手槍與傷害二罪之犯意各別，
    行為不同，應分論並罰，公訴意旨認二罪間有牽連犯之關係
    ，容有未洽。辯護意旨雖以扣案槍彈為被告主動交出於警察
    ，請求減刑等語。按刑法第62條所定自首減刑係以對於未發
    覺之犯罪，在有偵查犯罪職權之公務員知悉犯罪事實及犯人
    之前，向職司犯罪偵查之公務員坦承犯行，並接受法院之裁
    判而言。苟職司犯罪偵查之公務員已知悉犯罪事實及犯罪嫌
    疑人後，犯罪嫌疑人始向之坦承犯行者，為自白，而非自首
    。所謂發覺，不以有偵查犯罪之機關或人員確知其人犯罪無
    誤為必要，僅須有確切之根據得為合理之可疑者，亦屬發覺
    。惟本件警方乃因接受被害人丙○○報案後，依錢櫃ＫＴＶ
    之監視錄影帶始循線查獲乙○○持有槍彈及傷害之事實，並
    未於有偵查犯罪職權之公務員知悉前，向其承認自己之犯行
    ，不符合自首之要件。另被告雖於偵審中均自白犯罪，並供
    出槍枝、彈藥係在台中火車站附近，自真實姓名年籍不詳綽
    號「菜圃」之成年男子處所收受，惟因僅能告知綽號，並無
    確實之犯罪時間、地點、聯絡方式、或任何真實姓名，而無
    可供查獲來源或因而防止重大危害治安事件之發生，而與槍
    砲彈藥刀械管制條例第18條第 4項之減輕或免除其刑之規定
    尚有未合，併此敘明。
(二)原審適用槍砲彈藥刀械管制條例第7條第4項、第12條第 4項
    ，刑法第11條前段、第28條、第277條第1項、第55條、第51
    條第5款、第42條第3項、第38條第1項第1款，罰金罰鍰提高
    標準條例第1條、第2條，審酌被告前無犯罪紀錄，持有之槍
    彈數量少量，犯後亦已供承錯誤，犯後態度良好；傷害部分
    雖未坦承，但本件實為雙方互毆時，被告欲介入制止，僅所
    用手段不當等一切情狀，分別就未經許可持有手槍部分量處
    有期徒刑伍年陸月，併科罰金新台幣貳拾萬元；共同傷害人
    之身體部分量處有期徒刑參月，並就罰金部分諭知易服勞役
    之折算標準，及定其應執行刑。又扣案以色列IMI廠製941FB
    L型口徑九公釐制式半自動手槍1支為違禁物，不論屬犯人所
    有與否，應依刑法第38條第1項第1款規定宣告沒收。至扣案
    具殺傷力口徑9MM制式子彈1顆於送鑑時既經試射，已失子彈
    之性質，非屬違禁物，所餘彈殼及扣案已擊發之彈殼等既均
    非供被告犯罪所用之物，依法不得宣告沒收，經核認事用法
    並無違誤，量刑亦稱妥適。被告上訴未具理由，指摘原判決
    不當，並無理由，上訴應予駁回。
三、公訴意旨另以：被告乙○○於蘇靖文欲撥打手機報警時，徒
    手將蘇靖文推倒在地，並以腳踹蘇靖文之大腿及頭部等語，
    並以蘇靖文之證言為其論據，因認被告另涉傷害蘇靖文之犯
    行；被告則否認有傷害蘇靖文之犯行。惟查：
(一)證人即被害人蘇靖文於原審審理時證稱：（問：當丙○○跟
    丁○○被打時，你在什麼地方？）答：「我在他們旁邊，我
    看得非常清楚。」（問：被告在何時出現？）答：「丙○○
    、丁○○被打就出現了，但是我沒法確定他是開車門的那個
    人或站在機車旁邊的那個人，我之所以會看到被告，是因為
    丙○○被打，我想要去踹打丙○○的人的背，那個人回頭看
    我，就是被告。」（問：你在現場時，你有聽到幾聲槍聲？
    ）答：「二聲，我有看到被告拿著槍指著丙○○做出要開槍
    的樣子，當時就有槍響，但我不確定是一聲或二聲。」、「
    他用槍托打完我的頭之後，我很暈，坐在地上，被告又過去
    打丙○○他們，我看到被告與丙○○二人面對面站著，被告
    拿著槍指著丙○○，就聽到槍響。被告在打我之前，就已經
    跟丙○○、丁○○在打架了。被告是因為我踹了他的背，他
    才回頭踹我及拿槍托打我頭。當天把我推倒在地及用槍托打
    我的人，就只有被告一人。當時跟丙○○、丁○○打架的人
    除了被告還有一個人。我的部分，只有被告打我。」、「被
    告推倒我亂打我，我有起身跑到附近的垃圾桶那邊，我是在
    那裡被被告用槍托打頭，打完頭我頭很暈，才又坐下去。」
    等語（原審卷第35頁反面至第37頁）。然而，綜合證人丁○○、丙○○二人前述證詞可知，被告始終均未參與互毆，證
    人丙○○亦證述，當時並無人拿著槍比著他（原審卷第39頁
    ）。則倘如蘇靖文所稱，被告拿槍指著丙○○時，二人為面
    對面等情屬實，丙○○豈有不知自己是否遭人以槍比指之理
    ？由此可見，蘇靖文證述內容顯與事實不符，縱使其確曾遭
    人毆打，亦不能據以認定實施傷害行為之人為被告。
(二)證人丁○○於原審審理時證稱：（問：描述一下被告出來往
    天　空開了一槍後，被告又做什麼？）答：「我只看到丙○○被壓在地上，對方有三個人，包括被告三人在內都圍在那
    邊。」（問：當他們在扭打時，蘇靖文人在什麼地方？）答
    ：「我不知道。」（問：丙○○被那三人壓在地上打時，你
    在做什麼？）答：「我跑去旁邊巷口準備請人幫忙。」（問
    ：你跑去巷口請　人幫忙時，蘇靖文人在何處？）答：「我
    沒注意到。」等語（原審卷第39頁反面、第40頁）。綜合其
    證述之內容，丁○○於被告上前協助其友人毆打丙○○後即
    離開現場，奔至巷口求救，當時留在現場者僅有被告、「阿
    志」、「小胖」及丙○○四人，並未包括蘇靖文，被告自無
    在現場毆打蘇靖文之可能；另參以丁○○當時人已至巷口，
    對於該四人於現場之情形應可清楚望知，其竟對於蘇靖文稱
    其於附近垃圾桶旁遭被告毆打一節毫無所悉，益證蘇靖文證
    述之情節並非事實。
(三)證人丙○○於原審審理時證稱：「我看到我女朋友就是蘇靖
    文被拖到面對大馬路方向左邊的巷口，也就是人行道的地方
    ，蘇靖文也被打。」、「我那時有起身站起來，我有看到蘇
    靖文被拖到巷口，被告手拿著槍用腳踹蘇靖文，我沒看到被
    告有與其他人爭執。」、「我之所以會認出被告，是從錄影
    帶上認出來的，因為有一個人從頭到尾都拿著槍，我從錄影
    帶上認出來拿著槍的人，就是被告。」（問：你剛才有說你
    有看到蘇靖文被人拖到巷口去打，你能不能確定把蘇靖文拖
    到巷口去打的人是誰？）答：「就是拿槍的人。因為當時蘇
    靖文被那個人踹的時候，蘇靖文是蹲在地上，踹他的人手上
    有拿槍。」等語（原審卷第37業反面至第38頁反面），依此
    觀之，丙○○雖目睹蘇靖文遭一持槍男子毆打，但無法確認
    該名男子是否為被告；況證人丁○○、丙○○、蘇靖文及錢
    櫃ＫＴＶ員工魏姿妃（偵卷第31頁）等人，或聽到一聲槍響
    ，或聽到二聲槍響，而被告於對空鳴槍後，即協助「阿志」
    、「小胖」壓制丙○○，並以槍托毆打丙○○，於巷口觀望
    現場之丁○○亦未見被告第二次擊發子彈，則現場是否只有
    被告一人持有手槍，更非無疑，自不能逕予認定被告有毆打
    蘇靖文之事實。
(四)綜上所述，本件尚無證據可證明被告有如公訴人所指之此部
    分犯行，然公訴人既認此與前述已起訴且經本院論罪之對丙○○之傷害犯行間，有想像競合之裁判上一罪關係，爰不另
    為無罪之諭知。
四、被告經合法傳喚，無正當理由不到庭，爰不待其陳述，逕行
    判決，併此敘明。
據上論斷，應依刑事訴訟法第371條、第368條，判決如主文。
本案經檢察官王安明到庭執行職務。
中　　華　　民　　國　　94　　年　　7 　　月　　6 　　日
                  刑事第十七庭審判長  法  官  吳啟民
                                      法  官  施俊堯
                                      法  官  蘇隆惠
以上正本證明與原本無異。
違反槍砲彈藥刀械管制條例部分如不服本判決，應於收受送達後
十日內向本院提出上訴書狀，其未敘述上訴之理由者並得於提起
上訴後十日內向本院補提理由書（均須按他造當事人之人數附繕
本）。
其他部分不得上訴。
                                      書記官  周素秋
中　　華　　民　　國　　94　　年　　7 　　月　　6 　　日
附錄：本案論罪科刑法條全文
槍砲彈藥刀械管制條例第7條第1項、第4項
未經許可，製造、販賣或運輸火砲、肩射武器、機關槍、衝鋒槍
、卡柄槍、自動步槍、普通步槍、馬槍、手槍或各類砲彈、炸彈
、爆裂物者，處死刑、無期徒刑或7 年以上有期徒刑；處徒刑者
，併科新台幣3000萬元以下罰金。
未經許可，持有、寄藏或意圖販賣而陳列第 1項所列槍砲、彈藥
者，處5年以上有期徒刑，併科新台幣1000萬元以下罰金。
槍砲彈藥刀械管制條例第12條第1項、第4項
未經許可，製造、販賣或運輸子彈者，處1年以上7年以下有期徒
刑，併科新台幣500萬元以下罰金。
未經許可，持有、寄藏或意圖販賣而陳列子彈者，處5年以下有
期徒刑，併科新台幣300萬元以下罰金。
中華民國刑法第277條
傷害人之身體或健康者，處3年以下有期徒刑、拘役或1000元以
下罰金。
犯前項之罪因而致人於死者，處無期徒刑或7年以上有期徒刑；
致重傷者，處3年以上10年以下有期徒刑。
